臺灣高等法院民事判決　　　　　　　　 99年度再易字第118號
再審原告　　游匡中
再審被告　　花旗（台灣）商業銀行股份有限公司
法定代理人　管國霖
上列當事人間返還消費借貸款事件，再審原告對於中華民國99年
8月17日本院99年度上易字第345號確定判決提起再審之訴，本院
判決如下：
    主  文
再審之訴駁回。
再審訴訟費用由再審原告負擔。
    事實及理由
一、再審原告主張：伊雖曾交付身分證影本予訴外人游銘輝以申
    辦信用卡附卡，並曾持用再審被告核發之威士信用卡附卡（
    下稱為系爭附卡）消費使用，然並無授權游銘輝代簽有需負
    給付責任之任何附卡，游銘輝亦無代理伊申請附卡之意，僅
    係依信用卡招攬人之指示於信用卡申請書上簽名。是本院99
    年度上易字第345號民事確定判決（下稱為原確定判決）認
    定游銘輝已代理伊向再審被告申請系爭附卡，已違反論理及
    經驗法則，並積極不當適用代理規定與消極不遵守最高法院
    20年上字第2209號、32年上字第418號、18年上字第1422號
    、70年台上字657號判例所揭示應有實質授權，代理人之行
    為始直接對本人發生效力之意旨，已符合民事訴訟法第496
    條第1項第1款「適用法規顯有錯誤」之再審理由。又游銘輝
    係於91年7月初於信用卡申請書上簽名，依當時有效之「信
    用卡業務管理辦法」第9條規定：「發卡機構未接到信用申
    請人書面申請前，不得發給信用卡」，伊既未向再審被告提
    出信用卡書面申請，再審被告對此亦無舉證，原確定判決未
    適用上開規定，逕以伊持有系爭附卡認定兩造間已簽訂信用
    卡契約並應由伊連帶負責，亦有適用法規顯有錯誤之違法。
    又上開「信用卡業務管理辦法」第9條之規定，係伊於99年8
    月31日於法律網站發現，原確定判決未斟酌該規定，有民事
    訴訟法第496條第1項第13款「當事人發現未經斟酌之證物或
    得使用該證物」，以及同法第497條「就足影響於判決之重
    要證物，漏未斟酌」之再審事由。爰提起本件再審之訴；並
    聲明：原確定判決廢棄，駁回再審被告之訴。
二、按當事人發現未經斟酌之證物或得使用該證物，如經斟酌可
    受較有利益之裁判；或對於不得上訴於第三審法院之事件，
    其經第二審確定之判決，就足影響於判決之重要證物，漏未
    斟酌，固得依民事訴訟法第496條第1 項第13款、第497條規
    定提起再審之訴。惟民事訴訟法第496條第1項第13款所謂當
    事人發見未經斟酌之證物或得使用該證物，係指在前訴訟程
    序不知有該證物，現始知之，或雖知有此而不能使用，現始
    得使用者而言。同法第497條所謂就足以影響於判決之重要
    證物漏未斟酌之情形，則係指第二審言詞辯論終結前已經存
    在並已為聲明之證物，第二審法院並未認為不必要而仍忽略
    證據聲明未為調查，或已為調查而未就其調查之結果予以判
    斷，且以該證物足以動搖原確定判決之基礎者為限。經核再
    審原告自承並未在前訴訟程序中提出上開「信用卡業務管理
    辦法」第9條規定，原確定判決就此自未有重要證物漏未斟
    酌之情形。且該「信用卡業務管理辦法」既屬公開發布之命
    令，亦難認再審原告有不知其存在而現始知之，或雖知而不
    能使用之情事。是再審原告援引民事訴訟法第496條第1項第
    13款、第497條之規定對原確定判決提起再審，實難認有理
    由。
三、次按民事訴訟法第496條第1項第1款適用法規顯有錯誤，係
    指確定判決所適用之法規顯然不合於法律規定，或與現尚有
    效之判例、解釋顯然違反者而言，不包括認定事實錯誤、取
    捨證據失當、判決不備理由及在學說上諸說併存致發生法律
    上見解歧異等情形在內（最高法院90年度台再字第27號裁判
    意旨參照）。
四、查原確定判決係審酌再審原告就其持用系爭附卡辦理自動轉
    帳扣款以繳納其個人申辦之行動電話費用，以及交付身分證
    影本予游銘輝以申辦信用卡附卡等情自承明確，並參以信用
    卡申請書後附身分證影本、信用卡月結單、遠傳電信公司函
    附用戶資料及自動轉帳通知書等各項事證，認定再審原告已
    授權游銘輝與再審被告簽訂信用卡契約以請領系爭附卡使用
    ，且於判決事實及理由項下就再審原告各項攻擊防禦方法記
    載其意見（見本院卷附原確定判決書第3頁、第4頁），核屬
    法院取捨證據認定事實之職權行使，並未違背論理及經驗法
    則。且原確定判決據其認定之事實適用民法第103條第1項之
    規定，認由代理人游銘輝代理簽訂之系爭信用卡契約，應直
    接對於本人即再審原告發生效力，其適用法規並無違誤，亦
    未違背再審原告所引據之各判例意旨，至為灼然。又原確定
    判決既認定信用卡申請書係由游銘輝代理再審原告簽訂，已
    屬申請人所提出之書面申請，自無違反當時有效之「信用卡
    業務管理辦法」第9條之規定。則再審原告主張原確定判決
    消極未適用上開規定，而有民事訴訟法第496條第1項第1款
    之適用法規顯有錯誤之情形，更乏所據。
五、綜上所述，再審原告提起本件再審之訴，顯無再審理由，依
    民事訴訟法第502條第2項，爰不經言詞辯論，逕以判決駁回
    之。
中    華    民    國  100    年    5    月      27    日
                  民事第十二庭
                        審判長法  官  吳謀焰
                              法  官  許紋華
                              法  官  李瑜娟
正本係照原本作成。
不得上訴。
中    華    民    國  100    年    5    月      27    日
                              書記官  黃瑞芬